臺灣基隆地方法院小額民事判決
111年度基小字第430號
原      告  徐瑞元  
被      告  簡正彬  

訴訟代理人  簡偉仁  
上列當事人間請求損害賠償等事件，本院於民國111年3月10日言
詞辯論終結，判決如下：
    主      文
被告應給付原告新臺幣壹萬捌仟零伍拾元，及自民國一百一十一
年一月二十日起至清償日止，按週年利率百分之五計算之利息。
原告其餘之訴駁回。
訴訟費用由被告負擔新臺幣壹佰捌拾壹元，餘由原告負擔。
本判決原告勝訴部分得假執行；但被告如以新臺幣壹萬捌仟零伍
拾元預供擔保，得免為假執行。
    事實及理由
一、按訴狀送達後，原告不得將原訴變更或追加，但擴張或減縮
    應受判決事項之聲明者，不在此限，民事訴訟法第255條第1
    項第3款定有明文。原告原起訴聲明係請求被告給付新臺幣
    （下同）100,000元，及自起訴狀繕本送達翌日起至清償日
    止，按週年利率6%計算之利息，嗣變更聲明如後，核屬縮減
    應受判決事項之聲明，符合上開規定，先予敘明。
二、原告主張：被告明知其普通重型機車駕駛執照業經主管機關
    註銷，竟於民國109年1月18日下午6點55分許，無照騎乘車
    牌號碼000-000號普通重型機車（下稱系爭機車），沿基隆
    市安樂區安樂路2段往長庚醫院方向行駛，行經基隆市○○區○
    ○路0段000號巷口時，顯示左方向燈，原告在對向駕駛車牌
    號碼0000-00號自用小客車（下稱系爭汽車）見狀即左轉，
    被告卻突然加速直行，且未注意車前狀況，與原告駕駛之系
    爭汽車發生碰撞，致原告受有頸椎挫傷之傷害，並系爭汽車
    毀損，被告應賠償原告所受下列損害：⒈就醫支出醫療費用3
    ,166元。⒉系爭汽車修繕費用35,800元。⒊系爭汽車毀損至修
    繕完成所支出之交通費用1,600元。⒋精神慰撫金50,000元。
    又原告基於尊重被告為長者，將系爭機車送修並代墊修繕費
    用9,300元，以展現原告有意和解之誠意，豈料被告仍對原
    告提出過失傷害告訴，被告因此受有免付系爭機車修繕費用
    之不當得利。為此依侵權行為及不當得利法律關係，求為命
    被告給付99,866元，及自起訴狀繕本送達翌日起至清償日止
    ，按週年利率5%計算利息之判決。
三、被告抗辯略以：被告就本件交通事故雖有過失，但原告於事
    故發生當時並無身體不適，相隔4天才去驗傷，原告對被告
    所提過失傷害告訴，經臺灣基隆地方檢察署（下稱基隆地檢
    署）檢察官為不起訴處分（109年度偵字第2642號），原告
    應舉證證明其頸椎挫傷係本件交通事故所造成；關於系爭汽
    車之賠償金額應扣除折舊，且依系爭汽車毀損狀態，僅需俢
    繕3天，原告請求16日交通費用不合理；原告未因本件交通
    事故受傷，可以正常工作及生活，自不得請求精神賠償；另
    原告自認有肇事責任，所以自願將系爭機車送修，事後反悔
    並不合理等語。並答辯聲明：原告之訴駁回。
四、查原告於上開時間駕駛系爭汽車在基隆市安樂路2段166巷口
    左轉時與被告發生碰撞，當時原告為轉彎車，被告為直行車
    之事實，為兩造所不爭執，堪信為真正。原告請求損害賠償
    ，為被告以前開情詞所拒，本院判斷如下：
  ㈠按汽車行駛時，駕駛人應注意車前狀況及兩車並行之間隔，
    並隨時採取必要之安全措施，不得在道路上蛇行，或以其他
    危險方式駕車；汽車行駛至交岔路口，其行進轉彎應遵守轉
    彎車應讓直行車先行之規定，道路交通安全規則第94條第3
    項、第102條第7款分別定有明文。被告於上開時間、地點騎
    乘系爭機車疏未注意前方原告所駕駛之系爭汽車已經左轉接
    近基隆市安樂路2段166巷口之車前狀況，與原告發生碰撞，
    為被告所不爭執，被告違反道路交通安全規則第94條第3項
    規定，對本件事故之發生自有過失。而原告見被告騎乘系爭
    機車從對向車道打左方向燈駛來，雖能預見被告即將偏移車
    道，惟依臺灣高等法院及本院刑事庭勘驗系爭汽車所裝置之
    行車紀錄器錄影結果，被告從打方向燈的1分49秒至1分54秒
    ，約5秒的時間都沒有明顯的偏移（見本院110年度交易字第
    10號刑事卷第55頁、臺灣高等法院110年度交上易字第162號
    刑事判決理由欄三、㈠)，原告並未注意被告尚未偏移車道而
    可能繼續在靠近內外側車道中間繼續直行，如冒然左轉使車
    身橫阻於被告前方將有可能與被告發生碰撞，在未確認被告
    之行車動向，逕自判斷被告馬上就要左轉，未禮讓被告即冒
    然左轉，於左轉後亦未能注意被告之行車動向，隨時採取必
    要之安全措施，與被告發生碰撞，可見被告未注意原告駕駛
    之系爭汽車在前仍直行未閃避，而原告在轉彎前已注意到被
    告騎乘系爭機車駛來，未注意被告提早打方向燈但未偏移之
    行車動向，未禮讓尚在直行階段之被告先行即貿然左轉，且
    左轉後未持續注意閃避，均為本件事故發生之原因，交通部
    公路總局車輛行車事故鑑定覆議會亦同此意見，有覆議意見
    書可憑（基隆地檢署109年度偵字第55號卷第35頁至第39頁
    ）。
  ㈡按因過失不法侵害他人之權利者，負損害賠償責任；汽車在
    使用中加損害於他人者，駕駛人應賠償因此所生之損害；不
    法毀損他人之物者，被害人得請求賠償其物因毀損所減少之
    價額，民法第184條第1項前段、第191條之2本文、第196條
    分別定有明文。被告對本件事故之發生具有過失，已如前述
    ，原告自得依民法第184條第1項前段、第191條之2規定，請
    求被告負損害賠償責任。原告所得請求之項目及金額如下：
　⒈醫療費用部分：原告主張其因本件事故致頸椎挫傷，為此支
    出醫療費用3,166元，固提出衛生福利部基隆醫院（下稱基
    隆醫院）診斷證明書、基隆醫院醫療費用收據、悅心中醫診
    所醫療費用收據、楊外骨科診所藥品明細及收據等件影本為
    證。惟原告於警詢時未陳述有受傷，且自承兩造車速均在10
    公里以下（偵查卷第39頁、第88頁），佐以系爭機車是撞及
    系爭汽車之右前車門位置，原告坐在系爭汽車左前駕駛座，
    應不致於因此受傷，原告復未提出其他證據證明其因本件事
    故受有頸椎挫傷之傷害，自不得請求因治療頸椎挫傷所支出
    之醫療費用。
　⒉系爭汽車修繕費用部分：原告主張系爭汽車因本件事故受損
    ，支出修繕費用35,800元，業據提出與其主張相符之車將汽
    車工程行估價單為證，依估價單所載維修項目，核與系爭汽
    車受損部位係右側車身相符，堪認上開修復項目均屬必要無
    誤。被告雖辯稱修繕費用應計算折舊云云，惟系爭汽車所使
    用之修繕材料，均係附屬零件，其本身不具獨立價值，目的
    僅係回復受損部位之整體效用，並不因此而增加市場上之交
    易價值，原告亦不同意計算折舊，自不生「材料應予折舊」
    之問題。
　⒊交通費用部分：原告主張系爭汽車自109年1月19日至同年2月
    日維修期間不能使用，改搭公車通勤，請求交通費用1,600
    元，業據提出與其主張相符之車將汽車工程行汽車委修單為
    證，扣除週休2日及農曆春節，上班日數共5日（109年1月20
    日至22日、同年月30日、31日），以原告需換車、單趟公車
    費用30元計算，原告得請求通勤交通費用300元（計算式：3
    0元×2×5＝300元）。
　⒋代墊系爭機車修繕費用部分：按依民法第179條之規定，不當
    得利返還請求權之成立，須當事人間有財產之損益變動，即
    一方受財產之利益，致他方受財產上之損害，且無法律上之
    原因。原告主張為被告代墊系爭機車修繕費用9,300元，固
    提出忠仁車業有限公司統一發票及維修紀錄單為證，然原告
    就本件事故有過失，已如前述，自應對被告所有系爭機車受
    損負損害賠償責任，因此被告並非無法律上原因，受有系爭
    機車修繕費用之利益，無不當得利可言，原告依不當得利法
    律關係，請求被告返還系爭機車修繕費用9,300元，自屬無
    據。　　
　⒌精神慰撫金部分：按不法侵害他人之身體、健康、名譽、自
    由、信用、隱私、貞操，或不法侵害其他人格法益而情節重
    大者，被害人雖非財產上之損害，亦得請求賠償相當之金額
    ，為民法第195條第1項前段所明定。是於人格權受侵害且情
    節重大時，所生之非財產上損害始得請求慰撫金，至於財產
    上之損害，尚不得請求慰撫金。原告所有系爭汽車雖遭被告
    過失擦撞，但原告並未受傷，僅生財產上之損害，自無不法
    侵害原告之人格權，致生非財產上損害之情形，原告請求精
    神慰撫金，不應准許。　
　㈢依上所述，原告得請求被告賠償系爭汽車修繕費用35,800元
    、交通費用300元，合計36,100元。
五、末按損害之發生或擴大，被害人與有過失者，法院得減輕賠
    償金額，或免除之，民法第217條第1項定有明文。本院審酌
    被告騎乘系爭機車有未注意車前人車動態之過失，原告則有
    轉彎未禮讓直行車及未充分注意車前狀況之肇事原因等情，
　　認兩造之過失比例各為一半，適用過失相抵之法則，減輕被
    告賠償金額50%，故被告應賠償原告之金額核減為18,050元
    （計算式：36,100元×50%＝18,050元）。
六、綜上所述，原告依侵權行為之法律關係，請求被告給付18,0
    50元，及自起訴狀繕本送達翌日即111年1月20日起至清償日
    止，按週年利率5%計算之利息，為有理由，應予准許；逾上
    開範圍之請求，為無理由，應予駁回。
七、本件第一審裁判費為1,000元，此外別無其他費用支出，訴
    訟費用依兩造勝敗比例，由被告負擔181元（18,050100,00
    0元1,000元＝181元，元以下四捨五入），餘由原告負擔。
八、本件係適用小額訴訟程序所為被告敗訴之判決，依民事訴訟
    法第436條之20規定，應依職權宣告假執行，併依同法第436
    條之23準用同法第436條第2項，再準用同法第392條第2項規
    定，酌情宣告被告預供相當之擔保金額後得免為假執行。
九、本件事證已經明確，兩造其他的攻擊或防禦方法及所用之證
    據，經本院斟酌後，認為均不足以影響本判決之結果，爰不
    逐一論列，附此敘明。　　
十、結論：本件原告之訴為一部有理由，一部無理由，依民事訴
    訟法第436條之19第1項、第436條之20、第436條之23、第43
    6條第2項、第79條、第392條第2項，判決如主文。
中　　華　　民　　國　　111 　年　　3 　　月　　24　　日
　　　          　基隆簡易庭法　官　陳湘琳
以上正本係照原本作成。
對於本件判決如有不服，應於收受送達後20日內向本院提出上訴
書狀，上訴於本院合議庭，並按他造當事人之人數附具繕本。
當事人之上訴，非以判決違背法令為理由不得為之，上訴狀應記
載上訴理由，表明下列各款事項：
㈠原判決所違背之法令及其具體內容。
㈡依訴訟資料可認為原判決有違背法令之具體事實。
中　　華　　民　　國　　111 　年　　3 　　月　　24　　日
                            書記官　林亭如